【裁判字號】    98,上訴,1087
【裁判日期】    980422
【裁判案由】    違反電業法等
【裁判全文】
臺灣高等法院刑事判決                98年度上訴字第1087號
上  訴  人
即  被  告  甲○○
                      之5號
                    現於臺灣臺北監獄臺北分監另案執行
上列上訴人因違反電業法等案件，不服臺灣桃園地方法院97年度
訴字第736號，中華民國97年9月30日第一審判決（起訴案號：臺
灣桃園地方法院檢察署96年度偵字第22348號），提起上訴， 本
院判決如下：
    主  文
原判決撤銷。
甲○○結夥三人以上竊盜，累犯，處有期徒刑捌月，減為有期徒
刑肆月。又結夥三人以上竊盜，累犯，處有期徒刑柒月，減為有
期徒刑參月拾伍日。又結夥三人以上竊盜，累犯，處有期徒刑柒
月，減為有期徒刑參月拾伍日，扣案之瓦斯塑膠接管壹根沒收。
應執行有期徒刑拾月。扣案之瓦斯塑膠接管壹根沒收。
    事  實
一、甲○○前於民國（下同）90年間因施用第一、二級毒品等案
    件，經原審法院分別判處有期徒刑8月、5月，定應執行有期
    徒刑1年確定；於92年間又因施用第一、二級毒品案件， 經
    臺灣基隆地方法院分別判處有期徒刑7月、6月，定應執行有
    期徒刑1年確定。前開數罪入監接續執行後，於94年6月21日
    假釋出監，所餘刑期交付保護管束， 已於94年7月20日依行
    刑累進處遇條例之規定縮短刑期後假釋期滿，未經撤銷假釋
    ，其未執行之刑，以已執行論。
二、詎甲○○猶不知悔改， 與位於桃園縣中壢市○○路1117號5
    樓之屋主張鈞財（由原審法院另行審結），共同基於意圖為
    自己不法之所有之犯意聯絡，明知其等未向臺灣電力股份有
    限公司（以下簡稱臺電公司）申請供電，亦未經臺灣省自來
    水公司（以下簡稱自來水公司）、欣桃天然氣股份有限公司
    （以下簡稱欣桃公司）許可，不得擅自接線使用電力、水及
    瓦斯，竟於95年8月初之某日，由張鈞財委由真實姓名、 年
    籍不詳、具有竊盜共同犯意聯絡之成年男子，於甲○○、張
    鈞財均在場之情況下，先一同至桃園縣中壢市○○路1117號
    之地下室，自臺電公司之供電線路上私接電線至桃園縣中壢
    市○○路1117號5樓，供渠等使用； 復一同至位於該大樓14
    樓樓頂之自來水公司供水管線私接管線取水至該大樓 5樓，
    供渠等使用；又一同至其位於該處5樓住處之陽台， 自欣桃
    公司之天然氣管路上，以張鈞財所有之天然氣瓦斯塑膠接管
    1根私接管線，竊取天然氣使用。自95年8月初起至95年12月
    4日止，陸續居住該處使用竊得之電力、自來水及天然氣（
    張鈞財所居住之時間為95年8月初至95年10月10日， 甲○○
    所居住之時間為95年8月初至95年12月4日)， 共計竊取電力
    費用為新台幣（下同）16044元， 竊取自來水費用為535元，
    竊取天然氣費用為3626元。嗣於96年8月30日下午5時40分許
    ，為警於該處實施搜索時，始悉上情，並扣得張鈞財所有供
    竊取天然氣使用之瓦斯塑膠接管1根。
三、案件經桃園縣政府警察局報請臺灣桃園地方法院檢察署檢察
    官偵查起訴。
    理  由
一、程序方面:
(一)按被告以外之人於審判外之言詞或書面陳述，除法律有規定
    者外，不得作為證據；又被告以外之人於審判外之陳述，雖
    不符合同法第159條之1至第159條之4之規定，但經當事人於
    審判程序同意作為證據，法院審酌該言詞陳述或書面陳述作
    成時之情況，認為適當者，亦得為證據， 刑事訴訟法第159
    條第1項及第159條之5第1項分別定有明文。查證人即欣桃公
    司工程師范振春於警詢中所為供述、證人即臺電公司用電稽
    查員黃榮川於警詢、及偵查中所為證述，雖屬傳聞證據，然
    檢察官、被告於本院審判期日均表示同意作為證據，本院審
    酌上開證據資料製作時之情況，尚無違法不當或證明力明顯
    過低之瑕疵，亦認以之作為證據，應屬適當。
(二)至本件所引用之卷內其餘卷證資料（包括文書證據及物證）
    ，並無證據證明係從事業務之人違背法定程序所取得，檢察
    官、被告於審判程序中復均表示同意作為證據，且卷內之文
    書證據及物證，亦無刑事訴訟法第159條之4之顯有不可信之
    情況與不得作為證據之情形，則依刑事訴訟法第159條之5第
    1項之規定， 本件認定事實所引用之所有文書證據及物證，
    均有證據能力，合先敘明。
貳、實體方面：
（一）被告甲○○於警詢時、原審準備程序及審理時自白前揭犯
      罪事實；嗣於本院審理時亦坦承明確。核與證人即欣桃公
      司工程師范振春於警詢時證述其公司之天然氣瓦斯遭偷接
      竊取使用等語；及證人即臺電公司用電稽查員黃榮川於警
      詢時、偵查中證述其公司之供電線遭引接後竊取電源使用
      等情相符。復有查獲現場照片14幀、97年11月27日台水二
      業字第 09600143070號台灣自來水股份有限公司第二區管
      理處函、96年12月4日Ｄ桃園字第09611009691號臺灣電力
      股份有限公司桃園區營業處函、96年12月27日（96）欣桃
      南營字第1259號欣桃天然氣股份有限公司函、臺灣電力公
      司用電實地調查書及追償電費計算單各1份附卷可稽； 及
      扣得張鈞財所有供竊取天然氣使用之瓦斯塑膠接管 1根在
      卷可證。顯見被告之自白與事實相符，應堪採信。又被告
      甲○○等自95年8月初起至95年12月4日止，陸續居住該處
      使用竊得之電力、自來水及天然氣（張鈞財所居住之時間
      為95年8月初至95年10月10日， 甲○○所居住之時間為95
      年8月初至95年12月4日)，經核算結果， 共計竊取電力費
      用為新台幣16044元，竊取自來水費用為535元，竊取天然
      氣費用為3626元。本案事證已臻明確，被告犯行洵堪認定
      。
（二）查被告甲○○其未經臺電公司供電，而在其供電線路上私
      接電線之行為， 核係犯電業法第106條第1項第1款之竊電
      罪；其未經自來水公司許可，在其供水管線上取水者，核
      係犯自來水法第98條第1項第1款之竊水罪；其自欣桃公司
      之天然氣管路上私接管線竊取天然氣之行為，核係犯刑法
      第323條、第321條第1項第4款之結夥三人以上竊盜罪。又
      被告竊電及竊水之犯行， 雖分別同時構成刑法第323條、
      第321條第1項之結夥三人以上竊取電能罪、 刑法第321條
      第1項之結夥三人以上竊盜罪，上開2罪具法條競合之關係
      ，依重法優於輕法之原則，均應論以刑法第323條、第321
      條第1項第4款之結夥三人以上竊取電能罪、 刑法第321條
      第1項第4款之結夥三人以上竊盜罪。至公訴意旨認被告自
      欣桃公司之天然氣管路上私接管線竊取天然氣之行為，係
      犯刑法第320條第1項之普通竊盜罪嫌云云。惟本件被告於
      警詢、審理時均自承張鈞財及其友人偷接瓦斯管時，其二
      人與被告當時均有在場等語明確（見偵查卷第19頁、原審
      卷第92頁），應認被告此部分係犯刑法第323條、第321條
      第1項第4款之結夥三人以上竊盜罪。公訴意旨容有未洽，
      惟此部分之基本社會事實同一，本院自得予以審理，並變
      更起訴法條。又被告上開三犯行，均係每日接續竊取使用
      ，復僅各侵害同一法益，為接續犯。被告甲○○就上開犯
      行，均與本案被告張鈞財及真實姓名、年籍不詳之成年男
      子間有犯意之聯絡及行為之分擔，均應論以共同正犯。被
      告所犯如上開三罪，犯意各別，行為互殊，應予分論併罰
      。又查被告有事實欄一所載之犯罪前科執行情形，有本院
      被告全國前案紀錄表、前案案件異動查證作業在卷可稽，
      其受有期徒刑執行完畢後，5年內再犯有期徒刑以上之本
      罪，為累犯，均應依刑法第47條第1項之規定，加重其刑
      。
 (三) 原判決予以論科，固非無見。惟查被告甲○○上開三犯行
      ，均應論以刑法第323條、第321條第1項第4款之結夥三人
      以上竊盜罪， 乃原判決分別論以電業法第106條第1項第1
      款之竊電罪、自來水法第98條第1項第1款之竊水罪，及刑
      法第323條、第321條第1項第4款之結夥三人以上竊盜罪；
      且未為減刑條例之適用，並認曾建章為共同正犯，均有未
      洽。被告甲○○提起上訴，指摘及此，為有理由，應予撤
      銷改判。爰審酌被告甲○○正值年壯，不思以己力賺取財
      富，竟竊取水、電、瓦斯，且有事實欄一所載之犯罪前科
      ，素行不良，本應嚴罰重懲，念其犯後坦承全部竊盜犯行
      ，態度尚稱良好，節省有限之司法資源，併參酌其生活狀
      況、品行、智識程度、犯罪之動機、目的、手段、所生危
      害等一切情狀，分別量處如主文第2項所示之刑。 又被告
      甲○○所犯3罪均在96年4月24日以前，合於中華民國96年
      罪犯減刑條例第2條第1項第3款之規定，依法減其刑期2分
      之1，並定其應執行刑。另扣案之瓦斯塑膠接管1根，係共
      同被告張鈞財所有供本件犯罪所用之物，依刑法第38條第
      1項第2款規定宣告沒收。
（四）公訴意旨又以: 被告甲○○另與張鈞財、曾建章，自曾建
      章於96年5月20日入住上開房屋時起，至96年8月30日為警
      查獲時止，亦與曾建章有共同竊取水、電、天然氣使用之
      犯意，因認被告甲○○與張鈞財、曾建章共犯上開罪嫌。
      惟據被告甲○○供稱： 伊居住上開房屋至95年12月4日即
      搬離，迄96年5月20日始將房屋交給曾建章居住， 其間相
      隔逾5月； 且曾建章於張鈞財委由真實姓名、年籍不詳之
      成年男子私接水、電、天然氣時，並不在場，亦據曾建章
      供明在卷，難認曾建章之竊取水、電、天然氣使用與甲○
      ○、張鈞財及真實姓名、年籍不詳之成年男子間有何犯意
      聯絡。此外，復查無其他積極證據足認被告甲○○、張鈞
      財及真實姓名、年籍不詳之成年男子與曾建章間有何行為
      分擔。公訴意旨此部分之指訴即嫌無據，第查此部分與上
      開論罪部分屬實質一罪，爰不另為無罪之諭知，併此敘明
      。
據上論斷，應依刑事訴訟法第369條第1項前段、第364條、第299
條第1項前段、第300條， 刑法第11條前段、第28條、第323條、
第321條第1項第4款、第51條第1項第5款、第47條第1項、第38條
第1項第2款、中華民國96年罪犯減刑條例第2條第1項第3款、第7
條第1項、第2項，判決如主文。
本案經檢察官賴俊雄到庭執行職務。
中    華    民    國    98    年    4    月    22    日
                  刑事第十八庭  審判長法  官  吳鴻章
                                      法  官  徐昌錦
                                      法  官  周政達
以上正本證明與原本無異。
被告不得上訴，檢察官就竊電罪、竊水罪部分如不服本判決，應
於收受送達後10日內向本院提出上訴書狀，其未敘述上訴之理由
者並得於提起上訴後10日內向本院補提理由書（均須按他造當事
人之人數附繕本）「切勿逕送上級法院」。
                                      書記官 初玲玲
中    華    民    國    98    年    4     月    22    日
附錄：本案論罪科刑法條全文
中華民國刑法第323條
（竊能量以竊取動產論）
電能、熱能及其他能量，關於本章之罪，以動產論。
中華民國刑法第321條第1項第4款
（加重竊盜罪）
犯竊盜罪而有左列情形之一者，處6月以上、5年以下有期徒刑：
一、於夜間侵入住宅或有人居住之建築物、船艦或隱匿其內而犯
之者。
二、毀越門扇、牆垣或其他安全設備而犯之者。
三、攜帶兇器而犯之者。
四、結夥三人以上而犯之者。
五、乘火災、水災或其他災害之際而犯之者。
六、在車站或埠頭而犯之者。
前項之未遂犯罰之。


司法院資訊處製作；財團法人民間司法改革基金會備份。
